臺灣臺北地方法院民事判決
110年度北原簡字第1號
原      告  和潤企業股份有限公司

法定代理人  田天明  
訴訟代理人  張家銘  
            賴宜勤  
被      告  王長盛  
            葉家莉

訴訟代理人  吳主龍  
            吳意淳律師(法扶律師)
上列當事人間請求清償借款事件，本院於民國110年2月22日言詞
辯論終結，判決如下︰
    主      文
原告之訴駁回。
訴訟費用由原告負擔。
    事實及理由
壹、程序方面：
    按當事人得以合意定第一審管轄法院。但以關於由一定法律
    關係而生之訴訟為限。前項合意，應以文書證之。民事訴訟
    法第24條定有明文。本件依兩造所簽訂之貸款借據暨動產抵
    押契約書第25條約定，雙方合意以臺灣臺北地方法院為第一
    審管轄法院，故原告向本院提起本件訴訟，核與首揭規定相
    符，本院就本件訴訟自有管轄權，合先敘明。
貳、實體方面：
一、原告起訴主張：被告王長盛於民國90年8月27日邀同被告葉
    家莉(原名張家莉)為連帶保證人，向訴外人遠東國際商業銀
    行股份有限公司（下稱遠東銀行）申請汽車貸款（下稱系爭
    債權），貸款金額為新臺幣（下同)22萬元，並以車牌號碼0
    0－0000號、廠牌KIA、車型CLARUS2.0之汽車乙輛（下稱系爭
    汽車）為抵押之擔保。詎被告自90年10月27日起即未依約繳
    款，經原告將系車汽車取回並拍賣受償後，尚欠11萬3,154
    元，又遠東銀行將前揭債權於91年1月18日讓與予原告，爰
    依消費借貸及債權讓與法律關係提起本件訴訟等語。並聲明
    ：被告應連帶給付原告11萬3,154元，及自90年11月27日起
    至清償日止，按週年利率11.58%計算之利息。
二、被告則以：原告自90年11月27日即可行使系爭債權請求權，
    又消費借貸及票款返還請求權皆各自有其時效之規定，而原
    告於95年間持被告所簽立之本票，向鈞院聲請本票裁定，經
    鈞院核發91年度票字第6001號本票裁定及確定證明書（下稱
    系爭本票裁定）後，向臺灣宜蘭地方法院（下稱宜蘭地院）
    聲請強制執行，經宜蘭地院換發95年度執字第1786號債權憑
    證（下稱系爭債權憑證）後，原告復於95年間以系爭債權憑
    證向臺灣花蓮地方法院（下稱花蓮地院）聲請95年度執字第
    6986號強制執行無結果，原告再於108年12月24日持系爭債
    權憑證向宜蘭地院聲請109年度司執字第123號強制執行無結
    果，另於109年5月18日向花蓮地院聲請109年度司執字第896
    4號強制執行（下稱系爭8964號執行事件），嗣經花蓮地院
    以109年度花簡字第303號判決撤銷系爭8964號執行事件，並
    判決原告不得持系爭債權憑證對被告葉家莉之財產為強制直
    行。可見原告皆係以系爭本票裁定所換發之債權憑證對被告
    為強制執行，並不生中斷消費借貸請求權時效之效力，故原
    告之消費借貸請求權已罹於時效等語，資為抗辯。並聲明：
    原告之訴駁回。
三、得心證之理由：
（一）經查，被告王長盛於90年8月27日邀同被告葉家莉為連帶
      保證人，向遠東銀行申請汽車貸款，並以系爭汽車為抵押
      之擔保，迄今尚欠11萬3,154元，又遠東銀行將前揭債權
      於91年1月18日讓與予原告等情，業據提出汽車貸款申請
      書、被告身分證件影本、貸款借據暨動產抵押契約書、動
      產擔保交易動產抵押設定債權人變更登記申請書資料寄回
      、和潤催收客戶(取回車)處理(損益)表、債權讓與契約書
      及汽車新領牌照登記書等件為證，核屬相符，且為被告所
      不爭執，自堪信為真實。
（二）至被告辯稱：原告自90年11月27日即可行使系爭債權請求
      權，又消費借貸及票款返還請求權皆各自有其時效之規定
      ，而原告僅於95年、108年及109年持系爭本票裁定及所換
      發之系爭債權憑證聲請對原告為強制執行，並未行使系爭
      債權請求權，故原告消費借貸請求權已罹於消滅時效等語
      。按票據乃文義證券及無因證券，票據上之權利義務悉依
      票上所載文義定之，與其基礎之原因關係各自獨立（最高
      法院105年度台簡上字第1號判決意旨參照）。是原告就本
      票債權聲請強制執行並換發債權憑證，僅對於本票債權請
      求權發生時效中斷效果，本票原因關係之消費借貸請求權
      並不因此亦發生時效中斷效果。又請求權，因15年間不行
      使而消滅，但法律所定期間較短者，依其規定。利息、紅
      利、租金贍養費、退職金及其他1年或不及1年之定期給付
      債權，其各期給付請求權，因5年間不行使而消滅。消滅
      時效，自請求權可行使時起算，因下列事由而中斷：一、
      請求。二、承認。三、起訴。左列事項，與起訴有同一效
      力：一、依督促程序，聲請發支付命令。二、聲請調解或
      提付仲裁。三、申報和解債權或破產債權。四、告知訴訟
      。五、開始執行行為或聲請強制執行。時效完成後，債務
      人得拒絕給付。民法第125條、第126條、第128條前段、
      第129條及第144條第1項分別定有明文。查被告係於90年1
      0月27日即未依約清償，而原告起訴請求被告給付自90年1
      1月27日起計算至清償日止之利息，則原告自90年11月27
      日即得行使債權請求權，原告亦自承並無其他中斷時效事
      由等語（見本院卷第105頁至106頁），則原告請求被告給
      付借款之請求權可行使時點應自90年11月27日起算時效期
      間，迄至105年11月27日已逾15年之消滅時效期間，依前
      揭規定，被告自得以原告之借款債權請求權已罹於消滅時
      效據為抗辯事由，而拒絕給付甚明。又依民法第146條規
      定，主權利因時效消滅者，其效力及於從權利，原告對被
      告所得請求之利息請求權，亦應與其本金請求權同時罹於
      時效而消滅（最高法院99年度第5次民事庭會議決議參照
      ）。從而，原告請求被告給付上開信用卡消費款，應屬無
      據。
四、綜上所述，原告依消費借貸及債權讓與法律關係請求被告連
    帶給付原告11萬3,154元，及自90年11月27日起至清償日止
    ，按週年利率11.58%計算之利息，為無理由，應予駁回。
五、本件事證已臻明確，兩造其餘攻擊防禦方法及舉證，核與判
    決結果無影響，爰不另一一論述，併此敘明。
六、訴訟費用負擔之依據：民事訴訟法第78條。
中　　華　　民　　國　　110 　年　　2 　　月　　26　　日
　　              臺北簡易庭  法  官  陳家淳
以上正本證明與原本無異。
如不服本判決，應於判決送達後20日內向本庭（臺北市○○○路0段
000巷0號）提出上訴狀。（須按他造當事人之人數附繕本）。如
委任律師提起上訴者，應一併繳納上訴審裁判費。
中　　華　　民　　國　　110 　年　　3 　　月　　3 　　日
                              書記官  蘇炫綺
計　 算 　書
項　　　　目             金　額（新臺幣）     　　備　註
第一審裁判費   　 　　   1,220元
合　　　　計　　　       1,220元